【裁判字號】    91,易,676
【裁判日期】    920127
【裁判案由】    傷害等
【裁判全文】
臺灣新竹地方法院刑事判決                          九十一年度易字第六七六號
    公  訴  人  臺灣新竹地方法院檢察署檢察官
    被      告  丁○○
    選任辯護人  蕭元亮律師
    被      告  乙○○
                己○○
                甲○○
右列被告等因傷害等案件，經檢察官提起公訴（九十一年度偵字第三０六六號、第四
０一一號），本院判決如左︰
    主  文
丁○○共同傷害人之身體，累犯，處有期徒刑肆月，如易科罰金，以佰元折算壹日
。又共同損壞他人之椅子貳拾張、冰箱玻璃門壹扇、大門窗戶肆扇、洋酒拾伍瓶、玻
璃罐裝啤酒肆拾瓶，足以生損害於他人，累犯，處有期徒刑月，如易科罰金，以
佰元折算壹日。應執行有期徒刑陸月，如易科罰金，以佰元折算壹日。
己○○傷害人之身體，處罰金貳仟元，如易服勞役，以佰元折算壹日。
乙○○、甲○○均無罪。
    事  實
一、丁○○（綽號「猴哥」）前有肅清煙毒條例前科，嗣再犯傷害致死罪及違反槍砲
    彈藥刀械管制條例案件，經台灣高等法院以八十三年度聲字第二六二號裁定應執
    行有期徒刑四年五月，而於民國八十六年十月三十日縮刑期滿執行完畢。
二、緣位於丁○○住處旁之新竹市○○路五０六之一號「錦小吃店」內客人，經常為
    圖便利而在丁○○住家牆角隨地便溺，丁○○對此早已心生不滿。九十一年四月
    九日凌晨一時三十分許，丁○○返家時復見「錦小吃店」之客人曾印奇在其住家
    附近隨地便溺，氣憤難耐，便與同行之綽號「阿賢」、真實姓名不詳之成年男子
    進入「錦小吃店」內質問，因曾印奇否認在丁○○住家牆腳便溺，在場之客人己○○復從中調解希望息事寧人，益發引起丁○○之不悅，爭執因此而起，「阿賢
    」見「錦小之吃店」內尚有客人數名，其與丁○○二人勢單力薄，隨即對外聯繫
    ，而在店內之丁○○一時氣憤，竟基於傷害之犯意，徒手出拳毆打己○○之臉部
    ，「錦小吃店」之負責人乙○○見狀，立即挺身擋在丁○○與己○○中間，惟己○○不甘被毆，亦用手推壓丁○○，致丁○○受有胸部挫傷、右眼結膜下出血之
    傷害，隨即「阿賢」聯絡之二十餘名真實姓名年籍不詳之成年男子紛紛衝入「錦
    小吃店」內，丁○○旋接續前開傷害犯意而與「阿賢」及該二十餘名不詳姓名之
    成年男子基於傷害之犯意聯絡，由丁○○發號施令，共同動手毆打「錦小吃店」
    之負責人乙○○、該店在場之客人己○○及甲○○，且丁○○與「阿賢」及該二
    十餘名不詳姓名之成年男子，另基於毀損之犯意聯絡，共同將店內乙○○所有之
    椅子二十張、冰箱玻璃門一扇、大門窗戶四扇、洋酒十五瓶、玻璃罐裝啤酒四十
    瓶砸毀，並利用毀壞之椅子、酒瓶等物（起訴書誤載為其中數人持鋁棒）接續傷
    害乙○○、己○○與甲○○，致乙○○受有頭皮撕裂傷、胸部及右肩挫傷、封閉
    性頭部外傷、眼球旁瘀青等傷害，己○○則受有左手中指近端指骨骨折、輕微腦
    震盪、頭部擦挫傷、右手肘撕裂傷七公分等傷害、甲○○受有頭部外傷併右前額
    三公分撕裂傷、左手腕挫傷之傷害。
三、案經乙○○、己○○、甲○○訴由新竹市警察局報告及丁○○訴請臺灣新竹地方
    法院檢察署檢察官偵查起訴。
    理  由
壹、有罪部分：
一、對於右開事實二部份，訊之被告丁○○固坦承傷害被告乙○○、己○○、甲○○
    等三人，惟辯稱：其進入「錦小吃店」質問時，被告己○○先出手傷人，證人曾
    印奇復將大門關上且以物件插上反鎖，其遭被告乙○○、己○○及另名在場客人
    呂學招共同圍毆，其基於義憤與正當防衛，先反擊被告己○○，並就地取材對於
    被告乙○○等人攻擊，雙方因而掛彩，後來「阿賢」見小吃店大門反鎖，將門撬
    開，其之母親到場，雙方始停止互毆，倘小吃店內有何器物毀損，亦係互毆之結
    果，被告並無毀損之故意，亦未教唆他人至店內傷人或毀損器物，另告訴人乙○○、己○○、甲○○及證人曾印奇、呂學招之陳述有甚多矛盾之處，不足採信云
    云；被告己○○於本院訊問時雖亦自承用手推壓被告丁○○，然亦辯稱：因被告
    丁○○先出拳傷人，其基於自衛始與以反擊。經查：
（一）關於被告丁○○夥同二十餘名不詳姓名年籍成年男子共同傷害、毀損部分，已
      據告訴人乙○○、己○○、甲○○指訴歷歷，核與在場之證人曾印奇、呂學招
      於偵查中之證詞相符，並有渠等之診斷證明書三紙、南門綜合醫院九十一年七
      月十八日出具之（九一）南綜醫字第四五三號函、遭砸毀之現場照片八幀附卷
      可佐。被告丁○○雖辯稱告訴人乙○○、己○○、甲○○與證人曾印奇、呂學
      招，就其與其他不詳姓名男子進入小吃店之先後順序、不詳姓名男子之人數、
      告訴人乙○○何時送醫、如何送醫等細節陳述互有矛盾。然查，就被告丁○○
      與「阿賢」先進入小吃店內，約三至五分鐘後，始有二十餘名不詳姓名男子紛
      紛衝入一節，告訴人乙○○、己○○、甲○○與證人曾印奇、呂學招所陳大致
      相同；關於不詳姓名男子之正確數目渠等所述雖略有差異，惟「錦小吃店」面
      積只有七至十坪，為被告丁○○所不否認，則此一並非寬敞之空間內，突然衝
      入大量不名人士，實難期待告訴人乙○○等人及證人曾印奇、呂學招得以細數
      正確人數；至於告訴人乙○○何時送醫、如何送醫，顯非本件爭點，況且證人
      即處理之警員陳聖佑業已證稱，其趕往醫院看到告訴人乙○○、己○○、甲○○均因受傷而意識不甚清楚，則渠等對於受傷後所歷經之送醫經過情形，自有
      可能記憶模糊，尚不得以此揭不盡相合之枝微末節，全盤否定渠等以及證人曾
      印奇、呂學招就本件傷害、毀損發生始末所為一致證詞之證明力。其次，被告
      丁○○雖矢口否認糾集另二十餘名成年男子共同為右開傷害暨毀損犯行，惟如
      前述，「阿賢」及被告丁○○係最早進入小吃店之人，且「阿賢」在該二十餘
      名不詳姓名男子衝入前曾走出店外，而該二十餘名不詳姓名男子進入「錦小吃
      店」後先用台語喊被告丁○○之綽號「猴哥」，全場均由被告丁○○發號施令
      等情，均據告訴人乙○○、己○○、甲○○指述在卷，被告丁○○亦自承其之
      綽號確為「猴哥」，並供稱其與「阿賢」一起進入「錦小吃店」，嗣「阿賢」
      曾在店外等候，渠等所述互相參酌觀之，顯然告訴人乙○○等人之指述並非空
      穴來風，則「阿賢」看到雙方人馬差距懸殊之情形下，確有機會對外聯絡不明
      人士前去；又依卷附現場照片所示，「錦小吃店」經毀損後，店內一片狼籍，
      幾近全毀，雖被告丁○○辯稱係其一人與告訴人乙○○、己○○、甲○○、證
      人曾印奇、呂學招等五人發生互毆之結果，然衡情度理，以一敵五，告訴人乙○○等人居於優勢，被告丁○○所受傷勢當不可能僅區區之胸部挫傷、右眼結
      膜下出血，告訴人己○○卻受到左手中指近端指骨骨折、輕微腦震盪、頭部擦
      挫傷、右手肘撕裂傷七公分等多處傷害，亦不可能導致「錦小吃店」發生幾近
      全毀之結果，益徵被告所辯，並不可取。再者，告訴人乙○○、己○○、甲○○雖指稱該二十餘名不詳姓名男子另持鐵條、木棍、鋁棒、磚塊、石頭、刀等
      兇器傷人暨毀損小吃店內物品，惟證人丙○○○○證稱：經其搜索小吃店內外
      後，並未發現任何材質之棍棒或刀械（見本院九十二年一月十三日審理筆錄）
      ；證人呂學招則證稱；「我被他們丟過來的椅子砸到腳‧‧他們是拿玻璃亂砸
      」（見九十一年度偵字第三０六六號卷第六四頁），復衡諸告訴人乙○○、己○○、甲○○所受之傷害，堪認被告丁○○與「阿賢」、另二十餘名不詳姓名
      男子均係徒手並利用店內遭渠等毀壞之椅子、酒瓶等物為傷害行為，告訴人乙○○等三人此部份之陳述，容有誇大之處。末查，被告丁○○雖辯稱其基於義
      憤及正當防衛，然證人曾印奇是否隨地便溺致環境衛生產生污染，應循正當之
      救濟途徑以求解決，第三人之身體或所有物，俱與此無涉，被告丁○○在發生
      爭執後，卻傷及無辜人之身體或所有物，顯與「義憤」一詞涵義大相悖離；又
      告訴人乙○○、己○○、甲○○均供稱係被告丁○○先出手傷人，證人曾印奇
      、呂學招亦均未證述被告丁○○有何受到現時不法侵害之情形，則被告丁○○
      辯稱正當防衛已有可疑，再觀諸該二十餘名不詳姓名男子進入小吃店後，被告
      丁○○方面之人數反居於上風，猶為右開傷害、毀損行為，自非基於正當防衛
      。是被告丁○○上開辯解，均不足採。
（二）關於被告己○○傷害告訴人丁○○部分，亦據告訴人丁○○指訴甚詳，並有診
      斷證明書一紙、東元綜合醫院九十一年七月十一日出具之（九一）東秘總字第
      一二０九號函暨病歷影本附卷可按，被告己○○並自承用手推壓告訴人丁○○
      ，此部份之事實，同堪認定。雖被告己○○亦以正當防衛置辯，然被告乙○○
      、己○○均供稱被告丁○○最初徒手出拳毆打被告己○○之臉部時，被告乙○○見狀，立即挺身擋在丁○○與己○○中間，是以，被告己○○已無繼續遭受
    不法侵害之虞，卻仍用手推壓告訴人丁○○，自與正當防衛之構成要件不合。
（三）本案事證均已明確，被告丁○○、己○○之犯行，自均應依法予以論罪科刑。
二、核被告丁○○所為，係犯刑法第二百七十七條第一項之傷害罪及同法第三百五十
    四條之毀損罪。被告丁○○以一行為同時傷害告訴人乙○○、己○○、甲○○，
    屬同種之想像競合，應從一重處斷。被告丁○○就上開二罪與「阿賢」、另二十
    餘名不詳姓名之成年男子間，均有犯意之聯絡及行為之分擔，皆為共同正犯。又
    被告丁○○所犯上開二罪，犯意各別，行為互殊，應予分論併罰。再被告丁○○
    前有肅清煙毒條例前科，嗣再犯傷害致死罪及違反槍砲彈藥刀械管制條例案件，
    經台灣高等法院以八十三年度聲字第二六二號裁定應執行有期徒刑四年五月，而
    於八十六年十月三十日縮刑期滿執行完畢，有刑案資料查註紀錄表、台灣高等法
    院被告全國前案紀錄表各一紙在卷可考，其於五年以內再犯上開有期徒刑以上之
    二罪，均為累犯，皆依刑法第四十七條規定加重其刑。核被告己○○所為，亦係
    犯刑法第二百七十七條第一項之傷害罪。爰審酌被告丁○○素行不良，己○○近
    十年內則無犯罪紀錄，本案因「錦小吃店」客人曾印奇隨地便溺、互有爭執而起
    ，但被告丁○○卻糾集眾人傷害無辜之告訴人乙○○、己○○、甲○○，造成渠
    等身心受創，且毀損店內眾多物品，導致告訴人乙○○無從繼續開店營生，迄本
    案言詞辯論終結時尚無法與之達成和解，而被告己○○反手傷害告訴人丁○○亦
    有非是，惟兼衡犯罪時受到之刺激、告訴人丁○○所受傷害之程度等一切情狀，
    分別量處如主文所示之刑，並分別諭知易科罰金、易服勞役之折算標準，就被告
    丁○○部分，並定其應執行之刑暨諭知易科罰金之折算標準。
三、被告丁○○持以傷害、毀損所用之椅子及酒瓶，均為「錦小吃店」內之物，乃告
    訴人乙○○所有之物，自無從諭知沒收。另告訴人丁○○指訴本案發生同日凌晨
    二、三時許，被告乙○○等人帶同多名不詳姓名男子，分持大石頭及磚塊往其住
    處砸打，致家中玻璃、傢俱多所損壞等情，被告乙○○對此業已否認，姑不論證
    人丙○○○○證稱其親身見聞被告乙○○送醫急救、嗣後在醫院中仍看到被告乙○○，故告訴人丁○○此揭指訴尚乏積極證據足資證明，且縱令為真，亦與本件
    無裁判上一罪之關係，公訴人既未起訴，本院自無從併予審究，附此敘明。
貳、無罪部分：
一、公訴意旨略以：被告乙○○、甲○○於前述犯罪事實中，因受到被告丁○○、「
    阿賢」及二十餘名不詳細明年籍男子共同傷害後，亦反擊被告丁○○，致被告丁○○受有胸部挫傷、右眼結膜下出血之傷害，因認被告乙○○、甲○○亦涉犯刑
    法第二百七十七條第一項之傷害罪嫌等語。
二、按犯罪事實應依證據認定之，無證據不得推定其犯罪事實；又不能證明被告犯罪
    者，應諭知無罪之判決，刑事訴訟法第一百五十四條、第三百零一條第一項分別
    定有明文。又告訴人之告訴，係以使被告受刑事訴追為目的，是其陳述是否與事
    實相符，仍應調查其他證據以資審認；即告訴人之指訴係以使被告入罪為目的，
    故多作不利於被告之陳述，自不得以其指訴為被告犯罪之唯一證據，仍必須調查
    其他證據證明告訴人之指訴與事實相符，始可採為證據，最高法院著有五十二年
    台上字第一三００號、六十一年台上字第三Ｏ九九號判例等可資參照。再認定不
    利於被告之事實，須依積極證據，苟積極證據不足為不利於被告事實之認定時，
    即應為有利於被告之認定，更不必有何有利之證據，最高法院四十年台上字第八
    六號判例可資參照。
三、本件公訴人認被告乙○○、甲○○涉犯上開傷害罪，無非以右開事實業據告訴人
    丁○○指訴甚詳，且有診斷證明書一紙在卷可查，故認告訴人丁○○應非空言指
    訴，以為主要論據。
四、訊之被告乙○○、甲○○堅詞否認有上開傷害犯行，被告乙○○辯稱：其僅係勸
    架，擋在被告己○○與丁○○中間等語。經查，告訴人丁○○於本院調查時始終
    陳稱被告甲○○並非下手傷害之人，是被告甲○○之犯罪嫌疑，已可排除；其次
    ，被告己○○、甲○○、證人曾印奇、呂學招均未證稱見聞被告乙○○有何公訴
    意旨所認之犯行，被告己○○並供稱最初其遭丁○○徒手出拳毆打時，被告乙○○見狀，確實立即挺身擋在二人中間以避免事端擴大，足見被告乙○○並無傷害
    之犯意與犯行；證人即告訴人丁○○之母親戊○○雖證稱：「我看到乙○○用手
    勒住丁○○的脖子‧‧被告乙○○和我是鄰居，他看到我過去就把手放開了」（
    見本院九十一年十二月十三日訊問筆錄），然告訴人丁○○脖子或頸部並未受到
    任何傷害，此由卷附之診斷證明書、東元醫院病歷影本即可得悉，證人戊○○此
    部份所述顯與事實不合，且證人戊○○對於其進入店內時，該小吃店是否遭人砸
    毀、其他人在做何事，均以「不知道、不清楚」應答，其所為之證詞，顯然有所
    偏頗，尚不足取。綜上各情，實無從確認被告乙○○、甲○○有傷害告訴人丁○○之行為，復查無其他積極證據足資肯認，揆諸前揭判例意旨，自應對被告乙○○、甲○○均為無罪判決之諭知，以免冤抑。
據上論斷，應依刑事訴訟法第第二百九十九條第一項前段、第三百零一條第一項，刑
法第二百七十七條第一項、第三百五十四條、第二十八條、第四十七條、第五十五條
、第四十一條第一項前段、第四十二條第二項前段、第五十一條第五款，罰金罰鍰提
高標準條例第一條前段、第二條，判決如主文。
本案經檢察官陳榮林到庭執行職務。
中      華      民      國    九十二    年      一      月    二十七    日
                                  臺灣新竹地方法院刑事第一庭
                                      法  官  李珮瑜
右正本證明與原本無異。
如不服本判決，應於判決送達後十日內向本院提出上訴狀( 應附繕本 )，上訴於臺灣
高等法院。
                                      書記官  龔紀亞
中      華      民      國    九十二    年      一      月    二十七    日
附錄：
刑法第二百七十七條第一項：
傷害人之身體或健康者，處三年以下有期徒刑、拘役或一千元以下罰金。
刑法第三百五十四條
毀棄、損壞前二條以外之他人之物或致令不堪用，足以生損害於公眾或他人者，處二
年以下有期徒刑、拘役或五百元以下罰金。


司法院資訊處製作；財團法人民間司法改革基金會備份。
